【裁判字號】    94,訴,3900
【裁判日期】    950510
【裁判案由】    損害賠償
【裁判全文】
臺灣臺北地方法院民事判決              94年度訴字第3900號
原      告  上專企業股份有限公司
法定代理人  甲○○
被      告  華夏海灣塑膠股份有限公司
法定代理人  吳亦圭
訴訟代理人  黃福雄律師
            邱玉萍律師
上列當事人間請求損害賠償事件，本院於民國95年4月19日言詞辯論
終結，判決如下：
    主  文
原告之訴及其假執行之聲請均駁回。
訴訟費用由原告負擔。
    事實及理由
甲、程序方面：
    本件依兩造所訂委託加工合作契約第11條、廠房租賃契約第
    8條等約定，均合意由本院為第一審管轄法院，故本院有管
    轄權。
乙、實體方面：
壹、原告起訴主張：
一、原告上專企業股份有限公司自民國86年1月間起擔任被告華
    夏海灣塑膠股份有限公司所生產塑鋼門窗、浴廁門組之經銷
    商，經銷期間中，被告曾指示原告向他人承攬「氣密窗」（
    抗風壓360kgf/㎡以上、水密性50kgf/㎡以上、氣密性2m/hr
    . ㎡以下）工程，原告遂依指示於89年7月15日與訴外人坤
    福營造股份有限公司（下稱坤福公司）簽訂工程承攬合約書
    ，由原告承攬中崙高中校舍新建工程之塑鋼門窗工程，並由
    被告擔任原告之保證人。嗣兩造於90年6月13日簽訂委託加
    工合作契約、廠房租賃契約及管理服務契約等3份契約，雙
    方約定自90年7月1日起由原告承接被告塑鋼門窗製品之廠房
    、設備及部分人員，並擔任被告上述產品生產及專屬總經銷
    商，合約期間至91年1月9日訴外人欣華羽企業股份有限公司
    （下稱欣華羽公司）概括承受原告基於上開3份契約所生之
    權利義務及法律上地位為止。又被告依約應提供經濟部商品
    檢驗局就上揭「氣密窗」驗證標準合格之正字標記產品檢驗
    紀錄表、正字標記證書，被告亦向原告聲稱伊公司能提供符
    合上揭「氣密窗」技術標準之組合模具設備、塑鋼型材及五
    金補強配件，供原告生產、經銷上揭「氣密窗」。惟原告以
    被告提供之設備、材料及配件加工製造完成之「氣密窗」成
    品，經送交坤福公司監造人員審查結果，竟不符合約規範所
    訂標準，坤福公司遂於91年2月6日通知原告解除上開中崙高
    中校舍新建工程塑鋼門窗工程承攬合約，致原告受有無法獲
    得該工程利潤及租金支出之損害，被告應負不完全給付之債
    務不履行責任，爰依民法第227條第1、2項、第226條第1項
    、第247條及兩造所訂委託加工合作契約第9條等規定起訴請
    求。
二、欣華羽公司係於91年1月9日起概括承受上述兩造所訂3份契
    約關係，該日以前兩造已因該3份契約關係所生之違約損害
    賠償，欣華羽公司並未概括承受，原告本於上述3份契約關
    係主張91年1月9日以前所生契約上權利，並無不合。又原
    告與坤福公司所訂工程承攬契約所附「0860-A塑鋼門窗工程
    」工程規範第2、3頁均載明關於「抗風壓強度」、「氣密性
    」、「水密性」應符合抗風壓360kgf/㎡以上、水密性50kgf
    /㎡以上、氣密性2ｍ/hr.㎡以下之標準，是該工程承攬契約
    之「塑鋼門窗工程」即為「氣密窗」工程，而原告承攬該工
    程所安裝之「氣密窗」即為被告公司之品牌，原告確依被告
    指示經銷「氣密窗」，被告身為該工程承攬合約之保證人，
    豈有不知之理。另原告雖早於89年7月15日即與坤福公司簽
    訂工程承攬合約，然為配合坤福公司工程進度，簽約後暫未
    將塑鋼窗樣品送交審查，至90年7月以後才先後送審2次，故
    該工程承攬合約所需塑鋼門窗之生產，係在兩造簽訂上述3
    份契約以後，亦即仍在上述兩造所訂3份契約之合約期間內
    所為。
三、依兩造於90年4月間簽訂之備忘錄、廠房租賃契約第1、4條
    及管理服務契約第1條之約定，原告向被告承租廠房、機器
    設備，以合作加工生產被告公司品牌之塑鋼門窗等產品，並
    擔任被告之總經銷商，獨家代理銷售塑鋼門窗等產品，被告
    則應協助、輔導原告生產塑鋼門窗（含「一般窗」及「氣密
    窗」）；再依兩造所訂委託加工合作契約第3條代工條件、
    第5條品質與交期、第8條「特別條款」亦約定原告係被告公
    司「氣密窗」之總經銷，被告應提供所需型材及必要之五金
    補強配件予原告，俾原告加工生產「氣密窗」，原告依被告
    提供之製造規範及檢驗標準製造「氣密窗」完成後，須經被
    告檢驗合格始能出貨，最後始由被告交付原廠證明等文件，
    供原告隨同交付予第三人。實際上，係被告將伊以「擠壓模
    具」生產之「氣密窗」型材與必要五金補強配件提供予原告
    ，再由原告以被告提供之「組合模具」將上開型材與五金補
    強配件組合，以完成「氣密窗」之成品。故原告加工生產之
    「氣密窗」若要合乎前述「抗風壓360kgf/㎡以上、水密性
    50kgf /㎡以上、氣密性2ｍ/hr.㎡以下之品質標準，自應由
    被告先提供合於該標準之型材、必要五金補強配件與「組合
    模具」，且原告生產之「氣密窗」成品尚須經被告檢驗合格
    並提供原廠證明文件方能出貨，是依上述兩造間所訂3份契
    約之聯立、混合契約關係，被告確有提供合於上述「氣密窗
    」標準之型材、必要五金補強配件與「組合模具」等技術條
    件予原告之義務。
四、爰此聲明：(一)被告應給付原告新臺幣（下同）200萬元，及
    自起訴狀繕本送達之翌日起至清償日止，按年息5%計算之利
    息；(二)陳明願供擔保，請准宣告假執行。
貳、被告方面：
一、原告就兩造所訂委託加工合作契約、廠房租賃契約及管理服
    務契約等3份契約所生之權利義務，自91年1月9日起，已由
    欣華羽公司概括承受，是原告對於上開3份契約已無任何權
    利可資主張，故本件原告請求，顯無理由。又原告雖自86年
    起即擔任被告之經銷商，然被告除依原告之訂購內容供給塑
    鋼門窗框予原告外，對於原告欲將之售予何一客戶、與客戶
    間如何約定或欲使用於何一工程、如何安裝施工，均為原告
    自身之業務，與被告無關，原告自不得以其與第三人間之約
    定強令被告賠償。
二、被告在90年7月份之前，所營業務除出售塑鋼門窗素材外，
    亦接受經銷商訂單生產組裝塑鋼窗框，惟被告從未指示原告
    向任何第三人承攬原告所謂之「氣密窗」工程，更未曾指示
    原告與坤福公司簽訂「氣密窗」工程承攬合約書，被告係為
    協助經銷商就現有塑鋼窗產品順利開發市場，始應原告之邀
    擔任原告與坤福公司所訂中崙高中校舍新建工程之塑鋼門窗
    工程承攬合約之連帶保證人，惟被告對於該工程承攬合約之
    約定內容或履約情形並無所悉，亦無任何提供原告符合抗風
    壓360kgf/m2以上、水密性50kgf/m2、氣密性2m/hr.m2以下
    標準之「氣密窗」之口頭或書面承諾，原告復未就該工程向
    被告訂購任何塑鋼窗或氣密窗。又原告究竟承諾給付坤福公
    司何種規格之塑鋼窗戶，均與被告無關，充其量被告僅對坤
    福公司就原告之違約責任負連帶保證之責，並無法因此即認
    被告負有給付塑鋼窗予原告之義務。退步言之，被告並未向
    原告或坤福公司承諾或擔保提供塑鋼窗或氣密窗，縱有原告
    所指伊以被告產品送審，卻未通過坤福公司核准情事，乃由
    於原告未審慎評估被告產品性質與所承攬工程所定規格之間
    差異所致，焉得歸責於被告。
三、原告向坤福公司所承攬者為中崙高中校舍新建工程之「塑鋼
    窗」工程，與原告所指之「氣密窗」不同。因被告出售予經
    銷商之產品，為塑鋼窗窗框或素材，即PVC或工程用之塑膠
    材質之塑鋼窗框或素材，僅為窗戶四周之塑鋼架且未含玻璃
    等材料，而「氣密窗」雖係塑鋼窗之一種，但其亦僅係市場
    上對於氣密、水密、抗風壓達一定程度之窗戶之泛稱，仍有
    不同規格之別，規格愈高（即氣密、水密及抗風壓效果愈好
     ），價格相對較高，故並非所有交易所定之塑鋼窗或氣密
    窗之素材皆相同，須視各客戶或經銷商向被告所訂購之內容
    而定。
四、被告自90年以後，因精簡人力及經營政策之考量，僅保留經
    營出售塑鋼門窗素材業務，未繼續經營成品加工業務，致公
    司原有廠房設備因此閒置，原告為利用被告閒置之廠房設備
    從事塑鋼窗戶組裝加工業務，乃向被告承租廠房及設備，被
    告則將當時向他人承攬，但尚未完工之塑鋼門窗加工個案委
    託原告組裝加工，是兩造始簽訂廠房租賃契約、委託加工合
    作契約及管理服務契約等3份契約。其中，委託加工合作契
    約，係約定由被告提供素材零件並支付原告加工費用，原告
    則應將代工組裝後之成品交付被告。至原告與第三人之買賣
    或承攬約定，則係原告另向被告訂購素材後，自行組裝、加
    工後出售或使用，與被告無涉。再者，原告與坤福公司係在
    89年7月15日簽約，而兩造所訂之廠房租賃契約及委託加工
    契約，則係在90年6月13日簽訂，兩者差距近一年之時間，
    實互不相涉，兩者之契約內容，亦無任何關聯。
五、爰此聲明：(一)原告之訴及其假執行之聲請均駁回；(二)如受不
    利判決，願供擔保，請宣告免予假執行。
、兩造不爭執之事項：
一、原告自86年起即為被告所生產塑鋼門窗之經銷商（臺灣苗栗
    地方法院94年度訴字第162號卷第6頁反面、本院卷第9頁反
    面、第63頁）。
二、原告於89年7月15日與坤福公司簽訂工程承攬合約書，承攬
    中崙高中校舍新建工程之塑鋼門窗工程，並由被告擔任原告
    之保證人（臺灣苗栗地方法院前揭卷第6頁反面、本院卷第
    10頁）。
三、兩造曾於90年6月13日簽訂委託加工合作契約、廠房租賃契
    約及管理服務契約，其後，兩造又與欣華羽公司訂立協議書
    ，約定自91年1月9日起，原告基於上開3份契約所生之權利
    義務及法律地位，均由欣華羽公司概括承受（臺灣苗栗地方
    法院前揭卷第6頁反面、第7頁、本院卷第9頁反面、第73頁
    、第73頁反面）。
肆、得心證之理由：
一、本件原告起訴主張其自86年起即擔任被告所生產塑鋼門窗之
    經銷商，嗣於89年7月15日原告向坤福公司承攬中崙高中校
    舍新建工程之塑鋼門窗工程，並由被告擔任原告之保證人。
    至90年6月13日，兩造又簽訂委託加工合作契約、廠房租賃
    契約及管理服務契約，其後，兩造又與新華羽公司訂立協議
    書，約定自91年1月9日起，原告基於上開兩造間3份契約所
    生之權利義務及法律地位，均由欣華羽公司概括承受等事實
    ，業據原告提出工程承攬合約書、委託加工合作契約、廠房
    租賃契約、協議書等件為證，且為被告所不爭執，故上開原
    告主張之事實，自堪信為真實。又原告主張被告曾指示其向
    他人承攬「氣密窗」（抗風壓360kgf/㎡以上、水密性50kgf
    /㎡以上、氣密性2m/hr.㎡以下）工程，其遂依此指示向坤
    福公司承攬中崙高中校舍新建工程之塑鋼門窗工程，而依兩
    造間上開3份契約約定，被告應提供經濟部商品檢驗局就上
    揭「氣密窗」驗證標準合格之正字標記產品檢驗紀錄表、正
    字標記證書、組合模具設備、塑鋼型材、五金補強配件及製
    作技術，供原告生產、經銷上揭「氣密窗」，然原告以被告
    提供之設備、材料及配件加工製造完成之「氣密窗」成品，
    經坤福公司監造審查後，並不符合約規範所訂標準，坤福公
    司遂通知原告解除前開工程承攬合約，致原告受有無法獲得
    該工程利潤及租金支出之損害，被告應負不完全給付之債務
    不履行責任云云，被告則以前揭情辭置辯，因此，本件兩造
    之主要爭點即在於：被告有無提供原告合於抗風壓360kgf/
    ㎡以上、水密性50kgf/㎡以上、氣密性2m/hr.㎡以下等標準
    之「氣密窗」產品檢驗紀錄表、正字標記證書、組合模具設
    備、塑鋼型材、五金補強配件及製作技術之契約義務？爰審
    究如下：
(一)、按當事人主張有利於己之事實者，就其事實有舉證之責任，
    民事訴訟法第277條定有明文。經查，原告主張被告依兩造
    所訂委託加工合作契約、備忘錄及廠房租賃契約之約定，被
    告負有提供原告合於抗風壓360kgf/㎡以上、水密性50kg f/
    ㎡以上、氣密性2m/hr.㎡以下等標準之「氣密窗」產品檢驗
    紀錄表、正字標記證書、組合模具設備、塑鋼型材、五金補
    強配件及製作技術之契約義務云云。然查，兩造所訂委託加
    工合作契約第8條特別條款第1項、第2項分別約定：「甲方
    （即被告）同意委託乙方（即原告）代工生產塑鋼門窗‧‧
    ‧」、「乙方代工之塑鋼門窗，經甲方品保稽核人員檢定合
    格後，始得延用甲方之正字標記‧‧‧」、第5條品質與交
    期第1項亦約明：「乙方應依據甲方提供之製造規範及檢驗
    標準，製作合乎甲方品質要求之成品及包裝‧‧‧如乙方代
    工品質有瑕疵，甲方得要求退回重製‧‧‧如無法改善達到
    檢驗標準時，甲方可另覓包商承作，其費用由乙方負責，甲
    方並得在應付予乙方之款項內扣除‧‧‧」等語（臺灣苗栗
    地方法院前揭卷第14頁、第14頁反面參照），綜觀上開約定
    之文義，係指原告所代工生產之被告公司品牌之塑鋼門窗，
    必須符合被告之製造規範及檢驗標準而言，並非被告應提供
    原告如何標準或規格之「氣密窗」之檢驗紀錄、證書、組合
    模具設備、塑鋼型材、五金補強配件或製作技術之意。又依
    原告提出之備忘錄、廠房租賃契約及管理服務契約書之全部
    文字用語，兩造旨在約定被告委託原告代工、原告向被告承
    租廠房、機器設備以及被告提供原告生產管理服務之權利義
    務，亦查無任何關於被告應提供原告符合如何標準或規格之
    「氣密窗」之檢驗紀錄、證書、組合模具設備、塑鋼型材、
    五金補強配件或製作技術之契約義務的描述（臺灣苗栗地方
    法院前揭卷第16頁至第20頁、本院卷第55頁、第56頁參照）
    。故依上開兩造間契約之約定，並無從認定被告負有提供原
    告有關「氣密窗」之檢驗紀錄、證書、組合模具設備、塑鋼
    型材、五金補強配件或製作技術之義務。另原告法定代理人
    甲○○雖主張兩造曾有此「氣密窗」技術提供之口頭約定云
    云，惟此為被告所否認，原告復始終未就此有利於己之事實
    舉證證明之，因此，原告主張依據兩造間委託加工合作契約
    、備忘錄及廠房租賃契約之約定，被告負有提供原告合於抗
    風壓36 0kgf/㎡以上、水密性50kg f/㎡以上、氣密性2m/
    hr. ㎡以下等標準之「氣密窗」產品檢驗紀錄表、正字標記
    證書、組合模具設備、塑鋼型材、五金補強配件及製作技術
    之契約義務云云，即不足採信。
(二)、次查，原告又主張被告曾指示其向他人承攬「氣密窗」（抗
    風壓360kgf/㎡以上、水密性50kgf/㎡以上、氣密性2m/hr.
    ㎡以下）工程，原告遂依此指示向坤福公司承攬中崙高中校
    舍新建工程之塑鋼門窗工程云云，對此被告亦否認之，且依
    原告提出之工程承攬合約書條款、發包廠商報價表及單價分
    析表等原告與坤福公司間契約文件之記載（臺灣苗栗地方法
    院前揭卷第10頁至第13頁、本院卷第41頁至第52頁參照），
    均未就原告使用於該工程之塑鋼門窗品牌、材料、規格或等
    級有所明文規範，更查無原告所稱「氣密窗」應達抗風壓36
    0kgf/㎡以上、水密性50kgf/㎡以上、氣密性2m/hr.㎡以下
    之規範檢驗標準，或被告依此工程承攬合約應提供原告符合
    上揭標準之「氣密窗」之約定。再者，證人陳睿專復證稱：
    「（問：塑鋼門窗是否即為氣密窗？）不是。」、「（問：
    為何根據委託加工契約第3條第5項華夏反而要給上專費用？
    ）這個我記錯了，這個委託加工契約與坤福無關，華夏本身
    的案子沒有完成，委託我們加工，幫他們完成案子。」、「
    （問：根據委託加工契約，華夏要提供加工製造規範及檢驗
    標準是否也適用於坤福的案子？）委託加工契約與坤福無關
    ‧‧‧」、「（問：委託加工合作契約合作生產的窗戶是否
    都是拉窗的氣密等級？）我是業務，我簽約下來之後，華夏
    有委託上專生產何種塑鋼門窗，我不清楚。」等語（本院95
    年4月19日言詞辯論筆錄第4頁至第6頁參照），是由證人陳
    睿專上開證述可知，原告依據兩造間委託加工合作契約所代
    工生產之被告公司品牌之塑鋼門窗，與原告另向坤福公司所
    承攬之中崙高中校舍新建工程所應使用之塑鋼門窗，二者之
    等級標準，本即不一致，原告既為坤福公司之承攬人，自應
    提供合於該工程合約規範標準之工程材料使用於該工程，其
    以等級標準不同之被告公司品牌之塑鋼門窗送交坤福公司審
    查，而未能取得坤福公司審查合格簽章，應由原告自負違約
    責任及承擔因此所受之損失，要無將此違約損失之風險轉嫁
    被告負擔之理。此外，原告亦未再提出其他證據資料證明被
    告曾經指示其向他人承攬合於抗風壓360kgf/㎡以上、水密
    性50kgf/㎡以上、氣密性2m/hr.㎡以下標準之「氣密窗」工
    程之事實，故原告主張其係依照被告指示之上揭「氣密窗」
    標準而向坤福公司承攬中崙高中塑鋼門窗工程云云，亦顯不
    足採。
二、綜上所述，依兩造所訂委託加工合作契約、備忘錄、廠房租
    賃契約及管理服務契約之約定，被告並無提供原告合於抗風
    壓360kgf/㎡以上、水密性50kgf/㎡以上、氣密性2m/hr.㎡
    以下等標準之「氣密窗」產品檢驗紀錄表、正字標記證書、
    組合模具設備、塑鋼型材、五金補強配件及製作技術之契約
    義務，自亦無何不完全給付之契約不履行責任可言，從而，
    本件原告依民法第227條第1、2項、第226條第1項、第247條
    及兩造所訂委託加工合作契約第9條等規定起訴請求，為無
    理由，不應准許。
三、原告之訴既經駁回，其假執行之聲請，亦失所附麗，應併予
    駁回。
伍、本件事證已臻明確，兩造其餘攻擊防禦方法，核與本件判決
    之結果無影響，爰不一一論述，併此敘明。
陸、據上論結，本件原告之訴為無理由，依民事訴訟法第78條，
    判決如主文。
中    華    民    國    95    年    5    月    10    日
                  民事第六庭    法  官  楊晉佳
如不服本判決，應於送達後20日內依對造人數檢具繕本向本院提
出上訴狀上訴於臺灣高等法院。
中    華    民    國    95    年    5    月    10    日
                                書記官  陳莉庭


司法院資訊處製作；財團法人民間司法改革基金會備份。
